臺灣板橋地方法院刑事判決             100年度訴字第2407號
公  訴  人  臺灣板橋地方法院檢察署檢察官
被      告  江婕雯
上列被告因違反毒品危害防制條例案件，經檢察官提起公訴（10
0 年度毒偵字第6041號），因被告於本院準備程序中就被訴事實
為有罪之陳述，經合議庭評議後，裁定由受命法官獨任進行簡式
審判程式，判決如下：
    主  文
江婕雯施用第一級毒品，累犯，處有期徒刑捌月，扣案之已使用
注射針筒貳支均沒收。
    事  實
一、江婕雯（原名：江依茹）前曾於民國93年間，因施用毒品案
    件，經本院以93年度毒聲字第1978號裁定送觀察、勒戒後，
    認無繼續施用毒品之傾向，於94年7 月25日釋放出所，並經
    臺灣板橋地方法院檢察署檢察官以94年度毒偵緝字第288 號
    為不起訴處分確定；於95年間，因施用毒品案件，經臺灣臺
    北地方法院以96年度訴緝字第91號判處有期徒刑6 月確定，
    又因施用毒品案件，經臺灣桃園地方法院以96年度訴緝字第
    102 號判處有期徒刑6 月，嗣經同院以96年度聲減字第3091
    號減為有期徒刑3 月確定，上開2 案件，經臺灣桃園地方法
    院以96年度聲減字第6690號裁定減刑及定應執行刑為有期徒
    刑6 月，於96年11月14日縮刑期滿執行完畢（於本件構成累
    犯）。詎竟仍未戒除毒癮，仍基於施用第一級毒品之犯意，
    於100 年8 月24日上午11時許，在新北市○○區○○街之朋
    友家中，以針筒注射之方式，施用第一級毒品海洛因1 次。
    嗣於同日下午1 時許，在同上區○○街69巷4 號5 樓，為警
    搜索查獲，並扣得供其施用毒品之已使用注射針筒2 支，且
    經採集其尿液送驗均呈海洛因代謝物嗎啡類陽性反應，始查
    悉上情。
二、案經為新北市政府警察局中和第二分局報請臺灣板橋地方法
    院檢察署檢察官偵查起訴。
    理  由
一、按除被告所犯為死刑、無期徒刑、最輕本刑為三年以上有期
    徒刑之罪或高等法院管轄第一審案件者外，於第一次審判期
    日前之準備程序進行中，被告先就被訴事實為有罪之陳述時
    ，審判長得告知被告簡式審判程序之旨，並聽取當事人、代
    理人、辯護人及輔佐人之意見後，裁定進行簡式審判程序，
    刑事訴訟法第273 條之1 第1 項定有明文。經核本件被告江
    婕雯所犯係死刑、無期徒刑、最輕本刑為三年以上有期徒刑
    以外之罪，其於準備程序中就被訴之事實為有罪陳述，經法
    官告知簡式審判程序之旨，並聽取公訴人、被告之意見後，
    本院爰依首揭規定，合議裁定由受命法官獨任進行簡式審判
    程序，合先敘明。
二、上開犯罪事實，業據被告江婕雯於本院準備程序及審理中自
    白不諱，並有為警查獲之已使用注射針筒2 支扣案可證，復
    有現場照片5 張附卷可參。又被告經警查獲後，於100 年8
    月24日，在新北市政府警察局中和第二分局偵查隊採尿液，
    經送臺灣檢驗科技股份有限公司以酵素免疫分析法初驗及氣
    相層析質譜儀複驗，均呈鴉片類陽性反應，此有臺灣檢驗科
    技股份有限公司濫用藥物尿液檢驗報告1 紙在卷可稽。綜上
    所述，足認被告自白與事實相符，本件事證明確，被告犯行
    ，洵堪認定。
三、又毒品危害防制條例於92年7 月9 日修正公佈，自93年1 月
    9 日施行，其中第20條、第23條將施用毒品之刑事處遇程式
    ，區分為「初犯」及「5 年內再犯」、「5 年後再犯」。依
    其立法理由之說明：「初犯」，經觀察、勒戒或強制戒治後
    ，應為不起訴處分或不付審理之裁定；經觀察、勒戒或強制
    戒治執行完畢釋放後，「5 年內再犯」者，因其再犯率甚高
    ，原實施之觀察、勒戒及強制戒治既已無法收其實效，爰依
    法追訴或裁定交付審理。至於經觀察、勒戒或強制戒治執行
    完畢釋放後，「5 年後再犯」者，前所實施之觀察、勒戒或
    強制戒治已足以遮斷其施用毒品之毒癮，為期自新及協助其
    斷除毒癮，仍適用「初犯」規定，先經觀察、勒戒或強制戒
    治之程式。從而，依修正後之規定，僅限於「初犯」及「5
    年後再犯」二種情形，始應先經觀察、勒戒或強制戒治程式
    。倘被告於5 年內已再犯，經依法追訴處罰，縱其第三次（
    或第三次以上）再度施用毒品之時間，在初犯經觀察、勒戒
    或強制戒治執行完畢釋放5 年以後，已不合於「5 年後再犯
    」之規定，且因已於「5 年內再犯」，顯見其再犯率甚高，
    原實施觀察、勒戒或強制戒治，已無法收其實效，即應依該
    條例第10條處罰（最高法院97年度第5 次刑庭會議決議意旨
    參照）。被告既有如犯罪事實欄所示觀察勒戒及論罪科刑之
    前科，此有臺灣高等法院被告前案紀錄表1 份附卷可參，是
    被告本次再犯施用毒品犯行，依上揭說明，顯非5 年後再犯
    ，即無再行觀察、勒戒或強制戒治之必要，揆諸前揭說明，
    仍應依法論科。
四、查海洛因係毒品危害防制條例第2 條第2 項第1 款所稱之第
    一級毒品。核被告江婕雯所為，係犯同條例第10條第1 項之
    施用第一級毒品罪。其施用第一級毒品前後，持有第一級毒
    品之低度行為，為施用之高度行為所吸收，不另論罪。被告
    前有如事實欄所述之犯罪科刑及執行情形，此有臺灣高等法
    院被告前案紀錄表1 份在卷可稽，其於有期徒刑執行完畢後
    ，5 年以內再故意犯本罪，應依刑法第47條第1 項前段規定
    論以累犯，並加重其刑。爰審酌被告有如事實欄所述之施用
    毒品前科紀錄，經觀察勒戒執行完畢，並經判刑執行完畢，
    仍無法戒絕毒癮，再次漠視法令禁制而犯本罪，惟其施用毒
    品所生危害，實以自戕身心健康為主，對於他人生命、身體
    、財產等法益，尚無明顯而重大之實害，兼衡其犯罪後坦承
    犯行之態度等一切情狀，量處如主文所示之刑。至扣案之已
    使用注射針筒2 支，係被告所有並供其施用毒品海洛因所用
    之物，業據被告供明在卷，爰依刑法第38條第1 項第2 款規
    定宣告沒收。
據上論斷，應依刑事訴訟法第273 條之1 第1 項、第299 條第1
項前段，毒品危害防制條例第10條第1 項，刑法第11條前段、第
47條第1 項前段、第38條第1 項第2 款，判決如主文。
本案經檢察官黃子溎到庭執行職務。
中    華    民    國   100    年    10    月    31    日
                  刑事第二庭    法  官  連雅婷
以上正本證明與原本無異
如不服本判決應於送達後10日內向本院提出上訴狀
                                書記官  郭晉良
中    華    民    國   100    年    10    月    31    日
附錄本案論罪科刑法條全文：
毒品危害防制條例第10條
施用第一級毒品者，處 6 月以上 5 年以下有期徒刑。